【裁判字號】    99,抗,1544
【裁判日期】    991104
【裁判案由】    假扣押
【裁判全文】
臺灣高等法院民事裁定                  99年度抗字第1544號
抗  告  人  吳明憲
代  理  人  許民憲律師
上列抗告人因與相對人陳睿謙間假扣押事件，對於中華民國99年
7 月13日臺灣臺北地方法院99年度裁全字第2168號裁定，提起抗
告，本院裁定如下：
    主      文
原裁定廢棄。
相對人在原法院之聲請駁回。
聲請及抗告訴訟費用均由相對人負擔。
    理      由
一、按債權人就金錢請求或得易為金錢請求之請求，欲保全強制
    執行者，得聲請假扣押；又假扣押，非有日後不能強制執行
    或甚難執行之虞者，不得為之，民事訴訟法第522條第1項、
    第523條第1項定有明文。所謂不能強制執行，如債務人浪費
    財產、增加負擔或就其財產為不利益之處分，將成為無資力
    之情形等是；所謂甚難執行之虞者，如債務人將移往遠方或
    逃匿是也。又請求及假扣押之原因應釋明之；前項釋明如有
    不足，而債權人陳明願供擔保或法院認為適當者，法院得定
    相當之擔保，命供擔保後為假扣押，為民事訴訟法第526 條
    第1項、第2項所明定。依上開規定可知，債權人聲請假扣押
    ，應就其請求及假扣押之原因加以釋明，該項釋明如有不足
    ，而債權人陳明願供擔保或法院認為適當者，法院始得定相
    當之擔保，命供擔保後為假扣押。若債權人就其請求及假扣
    押之原因絲毫未予釋明，法院不得命供擔保後為假扣押（最
    高法院94年度台抗字第665號裁定參照）。
二、本件相對人即債權人在原法院聲請意旨略以：抗告人以投資
    不動產名義引誘相對人誤信而出資，並交付新臺幣605 萬元
    予抗告人，詎抗告人未用於投資，又拒絕返還，頃聞抗告人
    有脫產消息，恐日後有不能強制執行之虞，爰聲請對於抗告
    人所有之財產，在605 萬元範圍內予以假扣押等情，固已據
    其提出國內匯款回條影本以釋明其請求（見原法院卷第1 至
    2頁），充其量僅能釋明其對抗告人有債權存在，惟就「 日
    後不能強制執行或甚難執行之虞」之假扣押原因，則全未提
    出任何得即時調查之證據以為釋明，雖相對人陳明願供擔保
    ，惟揆諸前揭說明，核與假扣押之要件不符，仍不得命相對
    人供擔保後為假扣押。乃原裁定竟命相對人供擔保後為假扣
    押，尚有未洽。抗告意旨執此指摘原裁定不當，聲明廢棄，
    為有理由。
三、據上論結，本件抗告為有理由，依民事訴訟法第 492條、第
    95條、第78條，裁定如主文。
中    華    民    國    99    年    11    月    4     日
                    民事第十八庭
                        審判長法  官  魏麗娟
                              法  官  吳麗惠
                              法  官  黃明發
正本係照原本作成。
本裁定除以適用法規顯有錯誤為理由，並經本院許可外，不得再
抗告。如提起再抗告，應於收受後10日內委任律師為代理人向本
院提出再抗告狀。並繳納再抗告費新台幣１千元。
中    華    民    國    99    年    11    月    5     日
                              書記官  顧哲瑜

司法院資訊處製作；財團法人民間司法改革基金會備份。
